【裁判字號】    98,交聲,1186
【裁判日期】    980828
【裁判案由】    違反道路交通管理處罰條例聲明異議
【裁判全文】
臺灣桃園地方法院交通事件裁定        98年度交聲字第1186號
原處分機關  交通部公路總局新竹區監理所桃園監理站
異  議  人
即受處分人  甲○○
上列異議人即受處分人因違反道路交通管理處罰條例事件，對交
通部公路總局新竹區監理所桃園監理站民國98年3 月17日所為之
處分（原處分案號：桃監裁罰字第裁52-P00000000號）聲明異議
，本院裁定如下：
    主  文
原處分撤銷。
甲○○不罰。
    理  由
一、原處分意旨略以：異議人即受處分人甲○○（下稱異議人）
    所有車號MS-38 號大型重型機器腳踏車（下稱異議人所駕機
    車），於民國98年2 月28日13時55分許，行經台九線231.8K
    路口南下，因「未保持前、後車安全距離肇事」，為警依法
    舉發，故依道路交通管理處罰條例第58條第1 款之規定裁處
    異議人罰鍰新臺幣（下同）600 元等語。
二、異議意旨則以：異議人當時之系爭車輛係行駛於內側車道，
    而車號1321-TP 號自小客車則行駛於外側車道（下稱系爭車
    輛），前開車輛於到達交叉路口時，未打方向燈即臨時左轉
    切入右側車道，致異議人煞車不及而撞上前開車輛，本件肇
    事原因乃前開車輛違規左轉所致，並非異議人造成，故向本
    院提出異議，求為撤銷原處分云云。
三、經查：
（一）異議人所駕機車於民國98年2 月28日13時55分許，在花蓮
      縣台九線由北往南方向行駛，途經231.8K路口新光兆豐農
      場大門口前，自後撞擊適左轉彎往新光兆豐農場方向之系
      爭車輛後保險桿（撞擊位置為中間靠右）之事實，業據異
      議人供承不諱，核與證人即系爭車輛之駕駛人陳威孝於警
      詢中證述相符（見審卷第59頁以下），且有現場照片10
      張（見審卷第47頁以下），應堪認定。
（二）關於本案之主要爭點有二：(一)案發前異議人所駕機車與系
      爭車輛相對位置為何？是否為前、後車？(二)本件車禍發生
      原因，係異議人所駕之機車，不依規定保持前、後車距離
      所致？抑或系爭車輛並非在異議人所駕機車之前方，而係
      在異議人右前方並突然左轉彎，致異議人所駕機車無法閃
      避而撞擊系爭車輛後保險桿？經查：
    1.據證人即系爭車輛駕駛人陳威孝於警詢中證稱：「（問：
      肇事前對方的行向、車道為何？）肇事前對方也是與我同
      向由內車道北往南行駛...... 。 」、「（問：請你詳述
      當時肇事經過情形？）當時我駕駛1321-TP 號自用小客車
      ，我沿台九線由內車道北往南方向行駛，途經路口欲左轉
      肉品市場，一部（MS-38） 大型重型機車突然從我右後車
      尾追撞過來，當時造成對方騎士人車倒地受傷，事故現場
      後來對方騎士馬上被119 救護車載往花蓮鳳林榮民醫院急
      診室救護，肇事經過情形是這樣發生。」等語（見審卷第
      59頁以下）。
    2.異議人則於警詢中供稱：「（問：請你詳述當時肇事經過
      情形？）當時我駕駛MS-38 號大型重型機車，我沿台九線
      由內車道北往南行駛，途經肇事路口，一不同向由外車道
      行駛自小客車道路口時突然左灣，當時發現對方的時候來
      不及煞車閃避對方，我的前車頭就與對方的右後車尾發生
      擦撞並且發生交通事故，當時造成我人車倒地受傷，事故
      現場後來我馬上被119 救護車送往花蓮鳳林榮民醫院急診
      室救護，肇事經過情刑事這樣發生」等語（見審卷第56頁
      ）。
    3.本件系爭車輛駕駛人與異議人所為之上開供述各執一詞，
      而現場照片僅能證明「異議人所駕駛之機車有自後追撞系
      爭車輛後保險桿」之事實，但究竟車禍發生之經過為何？
      依現存之現場照片所顯示之客觀資訊並無法證明何人所述
      為真，自應由其餘客觀之證據作為本案判斷之依據。而本
      院根據異議人所提供之現場目擊證人張語珊及其住址，傳
      喚證人張語珊到庭作證，證人證述其與異議人及自小客車
      駕駛人陳威孝並不認識，案發時剛好行經該處，有目睹案
      發經過，案發後係其打電話報案等語（見審卷第66頁背面
      以下）。本院復函詢花蓮縣警察局查明花蓮報案中心是否
      有受理本案交通事故紀錄？其報案人為何人？經花蓮縣政
      府警察局於函覆稱：「本局勤務指揮中心110 報案系統，
      於98年2 月28日13時57分28秒接獲報案，系統紀錄單內僅
      顯示報案人係女性，電話為0000-000000 號，未留有報案
      人姓名及地址等資料」等情，此有該局98年7 月15日花警
      交字第09 80029739 號含在卷可稽。經本院復查詢上開行
      動電話之登記使用人，為「張鐘獎」，有該本院電信資料
      查詢表附卷可稽。經本院查詢證人張語珊全戶戶籍資料，
      可知張鐘獎係張語珊之配偶乙節，字有法務部戶役政連結
      作業系統在卷可稽。由上可知，本案確係證人張語珊於案
      發時，持其配偶張鐘獎為登記使用人之行動電話報案，應
      可推知證人張語珊應為案發時之目擊證人，應堪認定。
    5.據證人張語珊於本院審理時證稱：「（問：98年2 月28
      日下午1 時55分在花蓮的台九線231 公里處（兆豐農場門
      前十字路口）你是否有行經該處？）有。我當時是要回台
      東太麻里看我婆婆，我的車行方向與異議人他們是相同的
      ，我是在他們車後方的第一部車，當時是我開車。」、「
      （問：與本案異議人或自小客車駕駛人之間在本案之前是
      否認識？）不認識。我是剛好行經的時候目擊本案車禍之
      發生。」、「（問：請說明目擊到的經過？）我當時在他
      們得後面，車禍發生時是我報案的，我當時走在內側車道
      上，小客車行走在內側與外側車道中間的分隔線，異議人
      在我的前面，小客車在異議人的右前方，小客車橫跨在中
      間點，當時這樣的狀態大概維持了兩三分鐘，當時到了兆
      豐農場前的路口處，自小客車並沒有要左轉的跡象，臨時
      他就左轉，當時我前方的數量重型機車，約有三輛，含異
      議人的車輛，當時另外兩輛有閃開，我也緊急煞車，異議
      人的車來不及閃開就撞上去。」、「（問：是否記得自小
      客車在左轉彎前有無打燈號？）有沒有打方向燈我忘記了
      ，但是我記得他始終是走在兩個車道的中間分隔線，走到
      路口時他突然左轉。」、「（問：案發之後警察有無找你
      作筆錄？）案發後是我報的案，自小客車的駕駛沒有幫忙
      ，還在爭執誰對誰錯，後來我有去糾正他的行為，花蓮的
      警察打電話叫我過去作筆錄，我不肯，因為太遠了。」、
      「（問：當時你距離這些機車大約多遠？）兩、三部車。
      」、「（問：異議人的機車距離自小客車大約多遠？）就
      在他們的右前方。至於異議人的車是在前面重車三台車的
      哪壹個地方我就不清楚了。」等語（見審卷第66頁以下）
      。
    6.承上，本院審酌(1)證人王語珊為偶然行經該處之目擊車禍
      之證人，其與異議人或陳威孝並無任何親屬、朋友等關係
      ，其並無動機偏坦或誣陷任何一造，證言應較為公允，具
      有客觀可信性。(2)證人王語珊於本院審理時，經具結以擔
      保其陳述之真實性，且經直接審理結果，其證言並無瑕疵
      可指，而觀其作證之整體過程，亦足使本院確信其證詞為
      真正，相較於被告前後供述矛盾。(3)案發時證人王語珊距
      離車禍發生現場僅二、三台車之距離，而證人當時正駕駛
      車輛，視線應正好目擊車禍經過，且參諸道路交通事故調
      查報告表、現場照片，可知當日日間自然光線，視線良好
      。是證人王語珊對於車禍發生之經過，應清楚目擊，其誤
      認之機會相當低，故其證言具有相當之憑信性。(4)綜上，
      可知證人王語珊之證詞，應可採信。
    7.綜上，可知異議人聲明異議之意旨，核與證人王語珊之證
      詞相符。是本件案發前異議人所駕機車係在系爭車輛左後
      方，並非後車，且車禍發生之原因，係系爭車輛行經交岔
      路口處突然左轉，致異議人所駕機車閃避不及而撞上該自
      小客車後保險桿，實屬難以避免。由此足認本件異議人自
      無所謂「未保持前、後車安全距離」之違規可言。
（三）綜上所述，本件雖可認異議人所駕機車自後撞擊系爭車輛
      後保險桿，惟案發前系爭車輛與異議人並非前、後車關係
      ，且系爭車輛突然左轉彎，致異議人閃煞不及，撞擊系爭
      車輛後保險桿，要屬難以避免，尚難該當道路交通管理處
      罰條例第58條第1 款「未保持前、後車安全距離」之規定
      ，原處分機關不察，遽對異議人為前開裁決，難認允當。
      從而，本件異議人之異議為有理由，自應由本院將原處分
      撤銷，改諭知異議人不罰，以資適法。
四、據上論斷，應依道路交通案件處理辦法第20條，裁定如主文
    。
中    華    民    國    98    年    8     月    28    日
                    交通法庭法  官    顧正德
以上正本證明與原本無異。
如不服本裁定，應於裁定送達後5 日內向本院提出抗告狀。
                            書記官    冒佩妤
中    華    民    國    98    年    9     月    1     日


司法院資訊處製作；財團法人民間司法改革基金會備份。
